臺灣新竹地方法院刑事判決　　　　　　　　　　　　　　九十年度交訴字第八五號
　　公　訴　人　臺灣新竹地方法院檢察署檢察官
　　被　　　告　乙○○
右列被告因業務過失致死等案件，經檢察官提起公訴（九十年度偵字第一三九九號）
，本院判決如左：
    主  文
乙○○從事業務之人，因業務上之過失致人於死，處有期徒刑拾月，緩刑貳年。
    事  實
一、乙○○係雲翼通運有限公司即尊龍客運之司機，開車是其主要業務，為從事業務
    之人，其於民國八十九年九月十八日上午十時三十分許，駕駛車號Ａ二─０九二
    號營業用大客車（原應為車號Ａ二─０九０，技工於維修後懸掛錯誤），附載隨
    車服務小姐廖月真，由臺北縣三重市出發欲往臺中市，因當天上午九時起，交通
    部臺灣區○道○○○路北區工程處關西工務段正在南下七十四至一百公里處實施
    移動性道路修補反光標誌施工，交控中心沿途亦配合顯示施工訊息，乙○○駕駛
    上開大客車於同日上午十一時五十六分許，行經國道三號公路南向八十九公里六
    百六十公尺處（新竹縣芎林鄉路段、竹東與芎林出口前）外側車道時，本應注意
    車前狀況，並隨時採取必要之安全措施，且行車速度，應依標誌之規定，而汽車
    行駛在高速公路，前後兩車間之行車安全距離，在正常天候狀況下，大型車在時
    速一百公里時，最小距離為八十公尺，在行駛途中，不得驟然變換車道，如欲變
    換車道時，應先顯示方向燈告知前後車輛，並保持安全距離及間隔，方得變換車
    道，依當時天候等情形並無不能注意之情況，適該處前方約二百公尺處之道路，
    先有李清祥所駕駛的車號ＧＩ─九四六五號自小貨車停在南向八十九公里又六百
    六十公尺處路肩，豎立ＬＥＤ標誌警戒前方來車，用以保護在其後方即八十九公
    里又八百七十公尺處，由李進安所駕駛之車號ＢＫ─二二七號自大貨車、黃明智
    所駕駛之車號ＣＫ─六八一八號自小貨車等施工車輛及施工工人石連福、丁○○
    、甲○○。惟因乙○○原以時速一百一十公里左右之速度超速行駛（當地大客車
    之速限為每小時一百公里），又未保持安全距離，待行至該處雖見前方路肩有李
    清祥所駕駛之上開標誌警戒車、前方外側車道亦停放正施工中之上開工程車，欲
    變換至中線車道行駛時，因乙○○車速過快、反應不及且安全距離掌握不夠，驟
    然向左變換車道，致其所駕駛之大客車車頭右前方撞擊施工中由李進安所駕駛之
    車號ＢＫ─二二七號自大貨車，李進安所駕駛之上開車號ＢＫ─二二七號自大貨
    車再往前推撞黃明智所駕駛之車號ＣＫ─六八一八號自小貨車後，李進安所駕駛
    之車號ＢＫ─二二七號自大貨車側翻倒地，乙○○所駕駛之大客車始緊急煞停於
    中線車道，然後方由潘金龍所駕駛之車號ＧＩ─九四六五號自小客車，因未見乙○○有何警示，見狀後已措手不及，直接由中線車道後方再追撞乙○○所駕駛之
    大客車，因而造成坐在大客車內下層右方第一個座位的隨車服務小姐廖月真當場
    死亡，現場施工工人石連福受有腹部挫傷、頭皮裂傷、左側肋骨骨折併血胸、左
    肩胛骨骨折及多處擦傷等傷害（已經撤回告訴，詳如後述）；丁○○受有右下腿
    膝下截肢，脛骨殘肢骨折、左小腿骨折，左腳壓碎骨折及軟組織肌腱缺損、骨盆
    骨折、左股骨骨折、右手第四、五掌骨骨折、右尺骨骨折等重傷（業務過失致重
    傷部分，於偵查中撤回告訴，已經檢察官不另為不起訴處分）；甲○○則受有左
    側股骨幹骨折、骨盆腔骨折合併左側髖臼盂骨折、尿道完全斷裂及陰基撕裂傷、
    左大腿深部撕裂傷、左大腿皮膚缺失、陰莖睪丸包皮陰囊外傷等重傷（業務過失
    致重傷部分，於偵查中撤回告訴，已經檢察官不另為不起訴處分）。
二、案經石連福告訴及內政部警政署國道公路警察局第六警察隊報告臺灣新竹地方法
    院檢察署檢察官相驗後偵查起訴。
    理  由
一、訊據被告乙○○，對其於右揭時、地發生車禍追撞，致被害人即其車內之隨車小
    姐廖月真死亡之事實，業已於偵查中及本院調查、審理時坦承不諱，
（一）經查，被告之供述核與告訴人即被害人石連福、丁○○、甲○○等三人所述之
      被害情節，及證人李清祥、李進安、黃明智、潘金龍等四人證述之事故發生情
      節相符，並有道路交通事故調查報告表乙紙及現場照片十四幀等附於相驗卷第
      二十六至三十二頁可資佐證。
（二）次查，
  １．被害人即坐在大客車內下層右方第一個座位的隨車服務小姐廖月真，確係因本
      件車禍受撞擊導致頭部鈍力損傷而死亡，亦經臺灣新竹地方法院檢察署檢察官
      督同法醫師相驗明確，有勘驗筆錄、驗斷書、相驗屍體證明書各一份及相驗照
      片六幀等在卷可憑。
  ２．被害人即現場施工工人石連福，因本件車禍受撞擊而受有腹部挫傷、頭皮裂傷
      、左側肋骨骨折併血胸、左肩胛骨骨折及多處擦傷等傷害，有長庚紀念醫院所
      出具之診斷證明書一份附於相驗卷第七十四之一頁可憑。
  ３．被害人即現場施工工人丁○○，亦因本件車禍受撞擊而受有右下腿膝下截肢，
      脛骨殘肢骨折、左小腿骨折，左腳壓碎骨折及軟組織肌腱缺損、骨盆骨折、左
      股骨骨折、右手第四、五掌骨骨折、右尺骨骨折等重傷，有長庚紀念醫院所出
      具之診斷證明書一份附於相驗卷第一一四頁可憑。
  ４．被害人即現場施工工人甲○○，則因本件車禍受撞擊而受有左側股骨幹骨折、
      骨盆腔骨折合併左側髖臼盂骨折、尿道完全斷裂及陰基撕裂傷、左大腿深部撕
      裂傷、左大腿皮膚缺失、陰莖睪丸包皮陰囊外傷等重傷，有東元綜合醫院與國
      立臺灣大學醫學院附設醫院診斷證明書各一份附於相驗卷第一Ｏ五、一Ｏ六頁
      可稽。
    被害人廖月真因本件車禍而死亡，被害人石連福、丁○○、甲○○等三人則因本
    件車禍而受有上開傷勢之事實，足以認定。
（三）復查，被告在車禍發生前，平均係超速以時速約一百一十公里之速度行駛，除
      據被告之自白外，並有在其所駕駛之上開大客車內所扣得之行車速度紀錄表一
      份附於相驗卷內第二十五頁為憑，而當地之速限為每小時一百公里，有道路交
      通事故調查報告表一份附卷可參，被告在肇事前確實係超速行駛之事實，亦可
      認定。
（四）又查，案發當天（即八十九年九月十八日）上午九時起至下午五時止，交通部
      臺灣區○道○○○路北區工程處關西工務段，在國道三路公路南下七十四至一
      百公里處實施移動性道路修補反光標誌施工，並請交控中心沿途配合顯示施工
      訊息，施工車道採封閉管制，此有交通部臺灣區○道○○○路北區工程處關西
      工務段施工通報單一份附於相驗卷內第九十六頁可據，可認當天在被告駕車沿
      途南下的過程中，國道三號公路所設置的跑馬燈均應已顯示前方何處有施工的
      注意訊息，再參斟上開經追撞後的車號ＢＫ─二二七號施工車輛照片（相驗卷
      第二十八頁背面），仍清楚可見在車號ＢＫ─二二七號大貨車車身處有大型、
      紅色的「標線施工」字樣，被告在駕車時如確有隨時注意車前狀況，對此提醒
      注意之訊息應並非不能注意。
（五）
  １．按，汽車行駛時，駕駛人應注意車前狀況，並隨時採取必要之安全措施，且行
      車速度，應依標誌之規定，道路交通安全規則第九十四條第三項、第九十三條
      第一項分別定有明文；次按，汽車行駛在高速公路，前後兩車間之行車安全距
      離，在正常天候狀況下，大型車在時速一百公里時，最小距離為八十公尺，又
      汽車在行駛途中，不得驟然變換車道，如欲變換車道時，應先顯示方向燈告知
      前後車輛，並保持安全距離及間隔，方得變換車道，高速公路交通管制規則第
      六條第一項、第十一條亦定有明文。
  ２．再查，被告在車禍發生前係超速行駛已如前述，再參酌上開道路交通事故調查
      報告表：被告所駕駛之大客車在南向八十九公里又八百七十公尺處發生撞擊後
      ，車身向左側中間車道滑行，煞車痕由外側車道至中間車道，左煞車痕長達四
      十三公尺，右煞車痕達三十公尺，至南向八十九公里又八百八十公尺處始完全
      停住，足見被告當時應確實未注意到車前狀況，又因本係超速行駛，才會在見
      狀後，直接向左變換車道並煞車，但終究因為車速過快、反應不及、驟然向左
      變換車道，惟安全距離掌握不夠，致其所駕駛之大客車車頭右前方撞擊施工中
      由被害人李進安所駕駛之車號ＢＫ─二二七號自大貨車，被害人李進安所駕駛
      之上開車號ＢＫ─二二七號自大貨車再往前推撞另被害人黃明智所駕駛之車號
      ＣＫ─六八一八號自小貨車，並使其後方由證人潘金龍所駕駛之車號ＧＩ─九
      四六五號自小客車，因未見被告有何警示措施即向左變換車道，導致證人潘金
      龍亦措手不及，直接由中線車道後方再追撞被告乙○○所駕駛之大客車，被告
      於右開時、地駕車，應注意並能注意上開規定，竟不注意，以致肇事，使被害
      人廖月真死亡，被害人石連福、丁○○、甲○○等三人分別受有上開輕重不等
      之傷勢，被告顯有過失。經檢察官及本院將本件車禍資料送請鑑定及覆議，亦
      認：乙○○駕駛大客車行經施工路段變換車道不當為肇事原因，李進安駕駛大
      貨車、黃明智駕駛小貨車、李清祥駕駛小貨車均無肇事因素，潘金龍駕駛小貨
      車措手不及追撞已肇事車輛亦無肇事因素。此有臺灣省竹苗區車輛行車事故鑑
      定委員會九十年一月十二日竹鑑字第八九一二一六號函附之鑑定意見書一份及
      臺灣省車輛事故覆議鑑定委員會九十年十月四日出具之府覆議字第九０一八二
      四號函各一份，分別附於相驗卷第八十二至八十五頁及本院卷內可考。被告乙○○對於本件車禍之發生應確有過失。
    綜上所述，被害人廖月真與被害人石連福、丁○○、甲○○等三人因本件車禍而
    分別死亡與受傷之結果，與被告之過失行為間顯有相當因果關係。從而，被告之
    自白與事實相符，本件事證已臻明確，被告之過失犯行洵堪認定，應予依法論科
    。
三、本件被告係雲翼通運有限公司即尊龍客運之司機，業據其陳明在卷，為從事駕駛
    業務之人，其於執行業務中開車肇事，致被害人廖月真死亡，核其所為，應成立
    刑法第二百七十六條第二項之罪。爰審酌被告之過失程度，所生之危害，肇事後
    之態度，事後已與被害人家屬為民事和解，賠償損害新台幣二百九十五萬元（有
    臺北縣樹林市調解委員會調解書一紙附於本院卷內可憑），被害人家屬丙○○亦
    當庭表示願意原諒被告等及其他一切情狀，量處如主文所示之刑，以示懲儆。末
    查，被告前未曾受有期徒刑以上刑之宣告，有臺灣新竹地方法院檢察署刑案資料
    查註紀錄表及臺灣高等法院被告全國前案紀錄表各一份在卷足參，其經本次偵、
    審過程之教訓，今後當知警愓，信無再犯之虞，本院認前開對其所宣告之刑，以
    暫不執行為適當，爰併諭知緩刑二年，以勵自新。
四、公訴意旨另以被告前開行為尚犯有刑法第二百八十四條第二項前段之業務過失傷
    害罪嫌（造成被害人石連福受傷部分），惟查，該罪依同法第二百八十七條前段
    之規定須告訴乃論，然此部分，因被告已與告訴人即被害人石連福達成和解，並
    經告訴人石連福具狀撤回告訴，有撤回告訴狀暨和解書各一份在卷可憑，此部分
    本應依刑事訴訟法第三百零三條第三款規定諭知不受理，惟公訴意旨認此部分與
    前開有罪部分有想像競合犯之裁判上一罪關係，爰不另為不受理之諭知。
五、據上論斷，應依刑事訴訟法第二百九十九條第一項前段，刑法第二百七十六條第
    二項、第七十四條第一款，罰金罰鍰提高標準條例第一條前段，判決如主文。
本案經檢察官林佳穎到庭執行職務。
中      華      民      國    九十一    年      六      月     二十     日
                                  臺灣新竹地方法院交通法庭
                                      法  官    遲中慧
右正本證明與原本無異。
如不服本判決，應於判決送達後十日內向本院提出上訴狀( 應附繕本 )，上訴於
臺灣高等法院。
                                      書記官    龔柏萃
中      華      民      國    九十一    年      六      月     二十     日
附錄本案論罪科刑法條全文：刑法第二百七十六條第二項、
 (過失致死罪)
因過失致人於死者，處二年以下有期徒刑、拘役或二千元以下罰金。
